臺灣高等法院刑事判決　　　　　　　　100年度交上訴字第7號
上　訴　人
即　被　告　楊文明
選任辯護人　法律扶助律師林國漳
上列上訴人因公共危險等案件，不服臺灣宜蘭地方法院99年度交
訴字第23號，中華民國99年11月24日第一審判決（起訴案號：臺
灣宜蘭地方法院檢察署99年度偵字第297號、第2186號），提起
上訴，本院判決如下：
    主  文
上訴駁回。
楊文明緩刑貳年。
    事  實
一、楊文明受雇於東昌水電工程行擔任水電工作，以駕駛自用小
    貨車載運水電工具及物料從事水電工作為附隨業務。其於民
    國98年11月9日上午，駕駛東昌水電工程行所有之車號3306-
    KN號自用小貨車，沿宜蘭縣宜蘭市○○路○段往宜中路方向
    行駛，行經宜蘭縣農權路3段7號「宜蘭市勞工保險局」前之
    劃設有雙黃線之分向限制線雙向單車道之禁止超車路段時，
    欲超越前方同向由陳炎欽騎乘車號SDJ-801號機車搭載林素
    梅，其本應注意於劃設有雙黃線之分向限制線雙向單車道時
    ，不得超車，且於汽車超車時，應顯示左方向燈並於前車左
    側保持半公尺以上之間隔超過，行至安全距離後，再顯示右
    方向燈駛入原行路線，而依當時天候為晴、日間自然光線、
    該處為乾燥、無缺陷、無障礙物之柏油路面，楊文明並無不
    能注意之情事，竟疏未注意及此，而違規超車並於超車時未
    保持安全間隔，其小貨車之車斗不慎擦撞到陳炎欽所騎乘機
    車之左後視鏡，致使陳炎欽及林素梅當場人車倒地，陳炎欽
    受有右手表淺損傷、手指除外，磨損或擦傷之傷害；林素梅
    受有左側第4、5、6、7、8根肋骨骨折、左側鎖骨骨折、胸
    壁挫傷之傷害。楊文明於肇事後竟未下車察看施予救助或報
    警，亦未將陳炎欽及林素梅送醫，反而駕駛上開車輛逃逸。
    嗣經警調閱監視錄影帶察看，始循線查獲。
二、案經陳炎欽、林素梅訴由宜蘭縣政府警察局宜蘭分局報請臺
    灣宜蘭地方法院檢察署檢察官偵查起訴。
    理  由
壹、證據能力部分：
一、本件下列所引用之被告以外之人於警詢、偵訊之陳述，被告
    、辯護人業於本院準備程序時同意作為證據（本院卷第25頁
    反面），復未於言詞辯論終結前聲明異議，依刑事訴訟法第
    159條之5第2項、第1項規定，視為同意作為證據。本院並審
    酌上揭被告以外之人於警詢時所為之陳述，均係出於自由意
    志，並無證明力顯然過低之情形，於檢察官偵查中所為之陳
    述，亦無顯不可信之情狀，係屬適當，應均有證據能力。
二、本院下列所引用卷內之文書證據、證物之證據能力部分，並
    無證據證明係公務員違背法定程序所取得，且檢察官、被告
    於本院亦均未主張排除下列文書證據、證物之證據能力，且
    迄本院言詞辯論終結前均未表示異議，本院審酌前揭文書證
    據並無顯不可信之情況與不得作為證據之情形，依刑事訴訟
    法第158條之4反面解釋及第159條之4之規定，應認均有證據
    能力。
貳、實體部分：
一、訊據上訴人即被告楊文明固坦認有於上開時間駕駛車號3306
    -KN號自用小貨車行經上開地點等情不諱，惟矢口否認有過
    失傷害及肇事逃逸之犯行，辯稱：伊沒有撞到被害人也沒有
    肇事逃逸云云。經查：
  (一)上開犯罪事實，業據被害人陳炎欽、林素梅於警詢及偵查中
    指述甚詳（警局卷第1至5頁、偵卷第6至7頁），並據證人陳
    錦生於偵查中證述明確（偵卷第31至32頁）。復有驗傷診斷
    證明書、道路交通事故現場圖、道路交通事故調查報告表、
    道路交通事故肇事人自首情形紀錄表、監視器翻拍照片、勘
    驗筆錄、勘查報告在卷可稽（警局卷第10至30頁、偵卷第12
    至13頁、第35至47頁），核與被害人陳炎欽、林素梅所為指
    述遭車輛肇事撞擊而受傷等情相符，自堪信為真實。
  (二)被告雖辯稱沒有撞到被害人云云。然依證人即告訴人陳炎欽
    於原審證稱：伊騎在宜蘭市○○路○段的路邊邊線，被告的
    藍色車子從後面超車撞到伊，伊車子被勾到，勾了10多公尺
    。伊被被告撞到後，就一直往左偏，直到中線才跌倒，被告
    撞到時沒有很大力，是他要超車，伊騎很慢，被告車身中後
    段車斗旁邊勾到伊把手。伊被撞到後有跌倒，伊有揮手叫車
    子停下來，但是該車距離30公尺就轉彎了等語明確（原審卷
    第104至105頁），核與其於偵查中之證述及證人林素梅於偵
    查及原審證述車禍發生之情節等情均相符合（原審卷第97頁
    ）。且經原審勘驗當日由宜蘭市勞工保險局內部往外拍攝之
    監視錄影光碟顯示：「畫面顯示10時23分57秒左右，被告所
    駕駛之3306-KN號自小貨車快速行經螢幕上方之馬路後，告
    訴人之機車隨即在螢幕上方路邊倒下，保險局內的人也站起
    來往外看。」等情，亦有原審勘驗筆錄在卷可考（原審卷第
    97頁）。顯見被告確係自告訴人之機車左側超車後，其小貨
    車有擦撞到告訴人所騎乘之機車無誤，否則告訴人之機車何
    以會在被告車輛快速通過後，隨即倒地？且參酌現場圖所示
    ，告訴人機車於倒地後之刮地痕亦長約有十數公尺，則若被
    告未擦撞到告訴人機車，告訴人機車亦不可能有如此長之刮
    痕。被告雖辯稱若有擦撞何以未有擦痕云云，然依證人陳炎
    欽所證述當時撞到沒有很大力之情節觀之，且告訴人機車及
    被告所駕駛自用小貨車之車身上並未留有明顯之擦撞痕跡，
    亦屬可能。至告訴人陳炎欽雖指稱其係機車左側把手遭擦撞
    等語，然依照片所示，告訴人機車之後視鏡超出把手之寬度
    ，故若有擦撞應亦係擦撞到後視鏡而非把手，惟車禍為一瞬
    間發生之事，告訴人陳炎欽因遭擦撞即倒地，一時誤記擦撞
    之點，亦屬常情，且告訴人陳炎欽於原審亦證述無法確定先
    撞到把手或是後視鏡等情在卷（原審卷第106頁筆錄），故
    告訴人陳炎欽指稱被告有擦撞到伊機車之證述尚非不足採信
    。
  (三)再依現場圖所示，該肇事之地點為劃設有雙黃線之分向限制
    線雙向單車道之禁止超車路段，依法本不得超車，且汽車超
    車時，應注意前行車減速靠邊或以手勢或亮右方向燈表示允
    讓後，後行車始得超越，超越時應顯示左方向燈並於前車左
    側保持半公尺以上之間隔超過，行至安全距離後，再顯示右
    方向燈駛入原行路線，道路交通安全規則第101條第1項第2
    款、第5款分別定有明文。而被告為駕駛人，對於上揭規定
    自無法諉為不知，且依上開監視錄影畫面及現場圖，可知被
    告確係於上開路段跨越雙黃線超車，並如上所述，被告於超
    車時，擦撞到告訴人所騎乘之車輛，顯未與告訴人所騎乘之
    車輛保持半公尺以上之距離甚明，故被告本應注意不得跨越
    雙黃線超車，且於超車時應顯示左方向燈並於前車左側保持
    半公尺以上之間隔超過，而依當時天候為晴、日間自然光線
    、該處為乾燥、無缺陷、無障礙物之柏油路面，應無不能注
    意之情事，詎被告竟疏未注意，因而肇事，其就車禍之發生
    應有過失至明，被告之過失行為與陳炎欽、林素梅之傷害間
    ，有相當因果關係，故被告過失傷害之犯行實堪以認定。
  (四)被告雖又辯稱其不知已肇事故無肇事逃逸云云。然依上開證
    人陳炎欽之證述，及證人林素梅證稱：伊先生有喊叫，伊也
    有喊叫，伊是喊你也要下來看一下等語明確（原審卷第109
    頁）。顯見於車禍事故發生後，告訴人陳炎欽及林素梅2人
    均有喊叫，且依上開監視錄影畫面所示，當時告訴人所騎乘
    之機車倒地，聲響之大，導致宜蘭市勞工保險局之人亦出外
    查看情形，則以被告為駕駛車輛之人，對於車輛是否有撞擊
    到異物，自應知之甚明，況被告對於車身兩側及車後之情形
    ，亦有照後鏡可供輔助，故行車超車後，自不可能未發覺後
    方有機車倒地而不知已肇事，故被告上開辯解，亦屬無據。
    至證人方景立雖於原審證稱其當天在車上不知道有車禍發生
    等語，然依證人方景立之證述，可知證人方景立常常搭乘被
    告所駕駛之車輛，且證人方景立於偵訊作證時，距離車禍發
    生時，已間隔2月以上，則其如何得知2個月前之未發生車禍
    之某日是否有在被告之車上？故證人方景立之證述，尚無從
    為被告有利之認定。
  (五)從而，被告前開辯解，均屬無據。綜上所述，本件事證明確
    ，被告業務過失傷害及肇事逃逸之犯行堪以認定，應依法論
    科。
二、被告為東昌水電工程行所僱用擔任水電工作，平日以駕駛自
    用小貨車載運水電工具及物料從事水電工作為其附隨業務，
    為從事駕駛業務之人，為被告所自承，並經證人方景立結證
    在卷，是其駕駛前開自用小貨車肇事過失致人受傷，復未停
    留現場處理，反駕車逃逸，故核被告所為，係犯刑法第284
    條第2項前段之業務過失傷害罪及刑法185條之4之駕駛動力
    交通工具肇事致人傷害而逃逸罪，公訴意旨漏未斟酌此點，
    而認被告係犯同法第284條第1項前段之罪，尚有未洽，惟其
    基本事實同一，本院自應予審理，並變更其起訴法條。被告
    以一過失行為，同時造成告訴人陳炎欽、林素梅受傷，為想
    像競合犯，應從一重處斷。被告所犯上開2罪，犯意各別，
    行為互殊，應分論併罰。
三、原審就被告上揭犯行，適用刑法第185條之4、第284條第2項
    前段、第55條、第41條第1項前段、第8項、第51條第5款規
    定，並審酌被告素行、智識程度，及因駕車肇事致人受傷後
    ，不留於現場救護而逃逸，其犯罪所生之危害，及其犯後態
    度等一切情狀，分別量處有期徒刑4月、6月，並定執行刑為
    有期徒刑8月，並諭知易科罰金之折算標準等情，經核其認
    事用法均無不合，其量刑亦稱妥適。
四、被告上訴仍執陳詞否認犯行，為無理由，應予駁回。惟衡酌
    被告前未曾因故意受有期徒刑以上刑之宣告，且犯後已與被
    害人各以新台幣3萬、20萬元達成和解，有本院被告前科紀
    錄及臺灣宜蘭地方法院調解筆錄附卷足憑（本院卷第18、44
    頁），本院認被告經此次科刑教訓後，當益知警惕，應無再
    犯之虞，因認其所受宣告之刑，以暫不執行為適當，爰併予
    宣告緩刑2年，以勵來茲，而啟自新。
據上論斷，應依刑事訴訟法第368條，刑法第74條第1項第1款，
判決如主文。
本案經檢察官黃朝貴到庭執行職務
中    華    民    國   100    年    3     月    29    日
                  刑事第二法庭審判長法  官  洪光燦
                                    法  官  李麗玲
                                    法  官  林恆吉
以上正本證明與原本無異。
業務過失傷害部分不得上訴。
肇事逃逸部分如不服本判決，應於收受送達後10日內向本院提出
上訴書狀，其未敘述上訴之理由者並得於提起上訴後10日內向本
院補提理由書（均須按他造當事人之人數附繕本）「切勿逕送上
級法院」。
                                    書記官  陳盈璇
中    華    民    國   100    年    3     月    30    日
附錄本案論罪科刑法條：
中華民國刑法第185條之4
駕駛動力交通工具肇事，致人死傷而逃逸者，處6月以上5年以下
有期徒刑。
中華民國刑法第284條第2項前段
從事業務之人，因業務上之過失傷害人者，處1年以下有期徒刑
、拘役或1千元以下罰金，致重傷者，處3年以下有期徒刑、拘役
或2千元以下罰金。